【裁判字號】    98,上訴,2104
【裁判日期】    980630
【裁判案由】    違反槍砲彈藥刀械管制條例
【裁判全文】
臺灣高等法院刑事判決                98年度上訴字第2104號
上  訴  人  臺灣桃園地方法院檢察署檢察官
被      告  甲○○
選任辯護人  林鈺雄  律師
            鄭三川  律師
            劉哲睿  律師
上列上訴人因被告違反槍砲彈藥刀械管制條例案件，不服臺灣桃
園地方法院97年度訴字第1049號，中華民國98年3月3日第一審判
決（起訴案號：臺灣桃園地方法院檢察署97年度偵字第12390號
），提起上訴，本院判決如下：
    主  文
上訴駁回。
    事  實
一、甲○○之友人綽號「小天」之乙○○於民國97年4月中旬，
    偕同其綽號「小胖」之友人丙○○，至甲○○位於桃園縣新
    屋鄉○○路○段208號住處欲刺青，惟因未選好圖案而作罷，
    三人即在甲○○上開住處飲酒，酒後丙○○將其所有仿FN廠
    1910型半自動手槍製造之槍枝，換裝土造金屬槍管具殺傷力
    之改造手槍1支（槍枝管制編號:0000000000 號）及具殺傷
    力口徑8.3mm之子彈1顆（該子彈於鑑驗過程中業經試射擊發
    ，已喪失子彈效用）遺落在甲○○管領使用之車牌號碼0911
    -JT自小客車右前座車門邊置物槽。翌日，甲○○在上開自
    小客車發現前揭槍枝及子彈，詎其明知槍砲彈藥刀械管制條
    例第4條第1項、第2項列管具有殺傷力改造手槍及其所使用
    子彈，非經主管機關許可，不得無故持有之，竟基於非法持
    有具有殺傷力之改造手槍及子彈之犯意，自斯時起未經許可
    而持有之，並將之藏放在其上開住處旁草叢中，嗣為警於同
    年5月15日下午5時許，在甲○○前開住處旁草叢中查獲上開
    槍彈，並扣得上述具殺傷力之槍枝及子彈，始悉上情。
二、案經桃園縣政府警察局大園分局報請臺灣桃園地方法院檢察
    署檢察官偵查起訴。
    理  由
甲、證據能力：
一、內政部警政署刑事警察局97年6 月18日刑鑑字第0970077945
    號槍彈鑑定書，係針對前開槍彈鑑定所出具之鑑定意見，固
    為被告以外之人於審判外之書面陳述，屬傳聞書面。惟觀諸
    刑事訴訟法第159 條第1 項之修正理由所示：本條所謂「法
    律有規定者」，係指本法第159 條之1 至第159 條之5 及第
    206 條等規定。而同法第206 條第1 項規定：「鑑定之經過
    及其結果，應命鑑定人以言詞或書面報告」。按司法警察等
    偵查輔助人員於案件未移送檢察官偵查前之調查犯罪階段，
    先行將查扣之槍砲、彈藥等證物，送請檢察機關概括選任之
    專責鑑定機關實施鑑定，基於檢察一體原則，該鑑定機關亦
    應視同受承辦檢察官所選任或囑託而執行鑑定業務，其等出
    具之書面鑑定報告乃現行刑事訴訟法第206 條、第208 條所
    定之鑑定人書面報告，屬傳聞證據法則之例外，應具有證據
    能力。查內政部警政署刑事警察局係經法院及檢察機關概括
    選任有關鑑定槍砲、彈藥之鑑定機關，且行之多年。是本案
    承辦之內政部警政署刑事警察局，於偵查階段將查扣之槍枝
    等證物，送請內政部警政署刑事警察局鑑定，該局所出具之
    槍彈鑑驗書，為實施鑑定之人員依專業知識經驗陳述其判斷
    意見，洵屬無疑，揆諸前開說明，上揭槍彈鑑定書具有證據
    能力，殆無疑義。
二、扣案可發射子彈具有殺傷力之改造手槍（含彈匣1 個，槍枝
    管制編號：0000000000號）、口徑8.3mm 之土造子彈1 顆（
    於鑑驗過程中業經試射擊發，已喪失子彈效用），並非供述
    證據，無傳聞法則之適用，與本案具有關聯性，且上開物證
    既經合法取得，具有證據能力。
三、另本件認定事實所引用之卷內其餘所有卷證資料（包含文書
    證據、物證等證據），並無證據證明係公務員違背法定程序
    所取得，被告於審判程序中復均未於言詞辯論終結前表示異
    議，亦均有證據能力，合先敘明。
乙、實體部份：
一、上開犯罪事實，業據被告甲○○迭於警詢、偵查及原審審理
    中（偵查卷第7-9頁、第34頁、97年度審訴字第2293號卷第2
    6頁、原審卷第52頁）坦承不諱，核與證人乙○○、丙○○
    於審理中證述之情節相符，並有桃園縣政府警察局大園分局
    搜索扣押筆錄、扣押物品目錄表各1份、查獲照片9張在卷可
    稽，復有扣案之改造手槍1支（含彈匣1個，槍枝管制編號為
    0000000000號）、口徑8.3mm之土造子彈1顆（該子彈於鑑驗
    過程中業經試射擊發，已喪失子彈效用）可佐。又扣案之槍
    枝及子彈經送請內政部警政署刑事警察局鑑驗結果，認送鑑
    手槍係改造手槍（槍枝管制編號：0000000000），由仿FN廠
    1910型半自動手槍製造之槍枝，換裝土造金屬槍管而成，擊
    發功能正常，可供擊發適用子彈使用，認具殺傷力；而送鑑
    子彈1顆，認係非制式子彈，由金屬彈殼組合直徑8.3mm金屬
    彈頭而成，經試射，可擊發，認具殺傷力，有內政部警政署
    刑事警察局97年6月18日刑鑑字第0970077495號槍彈鑑定書1
    份在卷可稽，足見扣案之槍枝及子彈具有殺傷力，亦堪認定
    。綜上所述，被告前開自白核與事實相符，堪予採信。本件
    事證明確，被告犯行洵堪認定，應予依法論科。
二、核被告甲○○所為，係犯槍砲彈藥刀械管制條例第8條第4項
    未經許可持有可發射子彈具有殺傷力之改造手槍罪及同條例
    第12條第4項之未經許可持有子彈罪。被告自97年4月中旬某
    日起至同年5月15日為警查獲止，持有改造槍、彈行為，具
    有行為繼續之性質，為繼續犯，應論以一罪。又被告以一持
    有行為同時觸犯未經許可持有可發射子彈具有殺傷力之改造
    手槍罪及未經許可持有子彈罪，為想像競合犯，依刑法第55
    條之規定，從一重之未經許可持有可發射子彈具有殺傷力之
    改造手槍罪處斷。又槍砲彈藥刀械管制條例第18條第4項前
    段規定「犯本條例之罪，於偵查或審判中自白，並供述全部
    槍砲、彈藥、刀械之來源及去向，因而查獲或因而防止重大
    危害治安事件之發生者，減輕或免除其刑。」依其犯罪形態
    ，倘該槍砲、彈藥、刀械已經移轉持有，而兼有來源及去向
    者，固應供述全部之來源及去向，始符合上開規定。但其犯
    罪行為，僅有來源而無去向，或僅有去向而無來源者，祇要
    供述全部來源，或全部去向，因而查獲或因而防止重大危害
    治安事件之發生時，即符合減輕或免除其刑之規定，並非謂
    該犯罪行為，必須兼有來源及去向，始有該條項之適用。否
    則情節較重者（兼有來源及去向），合於減免之規定，情節
    較輕者（僅有來源而無去向，或僅有去向而無來源），反而
    不合於減免之規定，豈不造成輕重失衡（最高法院96年度台
    上7613號、95年度台上字第5130號判決意旨參照）。本件被
    告未經許可持有可發射子彈具有殺傷力改造手槍之行為，所
    犯法定本刑為3年以上10年以下有期徒刑，併科新臺幣700萬
    元以下罰金之重罪，本件扣案槍彈係在被告持有中為警查獲
    ，而被告於審理中供出其持有上開改造槍彈來源為丙○○，
    而經原審審理中傳喚丙○○、乙○○到庭作證，並經檢辯雙
    方交互詰問結果，渠等對於97年4月間，乙○○偕同丙○○
    至甲○○位於桃園縣新屋鄉○○路○段208號租屋處欲刺青，
    嗣因故作罷，3人即在上開處所飲酒等節，供述相符，另遺
    留在被告甲○○車上之上開改造槍枝及子彈係丙○○所有於
    飲酒後遺落，被告甲○○發現後曾於97年5月7日凌晨3時30
    分以其持有之行動電話門號0000000000號，撥打乙○○之行
    動電話門號0000000000號，要求乙○○通知丙○○將上開改
    造槍彈取回，亦據證人乙○○、丙○○具結證述明確（見原
    審卷第52-60頁），並有調閱之通聯紀錄在卷可佐（見97年
    度審訴字第2293號卷第62、98頁），是被告於審理中供出槍
    枝來源，因而查獲扣案之上開改造槍彈之來源係丙○○，此
    部分事實應可認定。從而，被告於審判中自白，並供述全部
    槍彈之來源，因而查獲丙○○持有上開槍彈之事實，應依該
    條例第18條第4項規定予以減輕其刑。
三、原審以被告罪證明確，而適用槍砲彈藥刀械管制條例第8條
    第4項、第12條第4項、第18條第4項，刑法第11條前段、第
    55條、第42條第3項前段、第74條第1項第1款、第38條第1項
    第1款，並審酌被告值此槍彈氾濫之際，猶非法持有槍彈，
    所為對社會治安造成危險，惟被告犯後自警詢、偵查、原審
    至本院審理中，始終坦承犯行，頗具悔意，且其持有扣案槍
    枝期間未以之犯罪，暨其犯罪之動機、目的、手段等一切情
    狀，量處有期徒刑二年，併科罰金新臺幣六萬元，並就罰金
    刑部分諭知易服勞役之折算標準。末查被告前未曾因故意犯
    罪受有期徒刑以上刑之宣告，有本院被告前案紀錄表1份在
    卷可按，因一時短於思慮，致觸犯本案犯行，犯後已坦承犯
    行，且供出扣案槍彈來源並因而查獲丙○○，顯知悔悟，犯
    後態度良好，其經此偵審程序及刑之宣告後，當知所惕勉，
    信無再犯之虞，綜核各情認上開對被告所宣告之刑以暫不執
    行為適當，爰併予宣告緩刑5年。復說明扣案可發射子彈具
    有殺傷力之改造手槍1支（含彈匣1個，槍枝管制編號：0000
    000000號）為違禁物，應依刑法第38條第1項第1款規定宣告
    沒收。至扣案原本具有殺傷力之土造子彈1顆，因於鑑驗過
    程中，經試射擊發，已喪失子彈之效用，所遺之彈頭及彈殼
    已非屬違禁物，無庸諭知沒收。
四、經核原判決上開認事用法，洵無違誤，量刑亦屬妥適。檢察
    官上訴意旨以依槍砲彈藥刀械管制條例第18條第1項、第4項
    之規定相互比對勾稽，第1項立法本旨對於自首報繳或自首
    並供述「來源『或』去向」者，顯然與同條第4項「於偵查
    或審判中自白，並供述全部槍砲、彈藥、刀械之『來源及去
    向』」規定意旨之要件明顯加以區別，原審判決輕重相舉以
    免失衡之載述，顯與首揭法律正確解釋之本旨不符等語。惟
    查：槍砲彈藥刀械管制條例第18條第4項其立法本旨在鼓勵
    犯上開條例之罪者自白，將自己原持有之上揭違禁物所取得
    之來源，與所轉手之流向，清楚交代，進而查獲該槍彈、刀
    械之來源供給者及所持有之槍彈、刀械去向（即得以一併查
    獲相關涉案者），或因而防止重大危害治安事件之發生，既
    能及早破獲相關之犯罪集團，並免該槍彈、刀械續遭持為犯
    罪所用，足以消彌犯罪於未然，自有減輕或免除其刑，以啟
    自新之必要。故犯該條例之罪者，雖於偵查或審判中自白，
    其內容如為自己持有者，無來源之供述（自行原始製造之類
    ）或有來源而未供述全部來源，又如已經移轉持有者，未供
    述全部之來源及去向，或已全部供述，未因而查獲該槍砲、
    彈藥、刀械之來源及去向，如有其中之一項，即與上開規定
    應減免其刑之特別要件不合。本件被告既於偵、審中自白持
    有上開改造槍枝及子彈，且該槍彈係丙○○所有遺落於被告
    車內等情，亦經證人丙○○坦承在案，已詳如前述，而被告
    於丙○○取回槍彈前，係將該槍彈藏放在其上開住處旁之草
    叢中，並未移轉持有，而使該槍彈、刀械續遭持為犯罪所用
    ，進而造成重大危害治安事件之發生，自符合該項立法之意
    旨。而按證據之取捨與證據之證明力如何，均屬事實審法院
    得自由裁量、判斷之職權，茍其此項裁量、判斷，並不悖乎
    通常一般人日常生活經驗之定則或論理法則，又於判決內論
    敘其何以作此判斷之心證理由者，即不得任意指摘其為違法
    。茲原判決已詳敘就卷內證據調查之結果，而為綜合判斷、
    取捨，其得心證的理由均已說明甚詳，且所為論斷從形式上
    觀察，亦難認有違背經驗法則、論理法則，或有其他違背法
    令之情形，自不容任意指為違法。檢察官提起上訴仍對原審
    取捨證據及判斷其證明力職權之適法行使，砌詞指摘原判決
    不當，尚難認有理由，應予以駁回。
據上論斷，應依刑事訴訟法第368條，判決如主文。
本案經檢察官陳明光到庭執行職務。
中    華    民    國    98    年    6     月    30    日
                  刑事第十一庭審判長法  官  張連財
                                    法  官  楊照男
                                    法  官  吳啟民
以上正本證明與原本無異。
如不服本判決，應於收受送達後十日內向本院提出上訴書狀，其
未敘述上訴之理由者並得於提起上訴後十日內向本院補提理由書
（均須按他造當事人之人數附繕本）「切勿逕送上級法院」。
                                    書記官  楊妙恩
中    華    民    國    98    年    6     月    30    日
附錄：本案論罪科刑法條全文
槍砲彈藥刀械管制條例第8條
未經許可，製造、販賣或運輸鋼筆槍、瓦斯槍、麻醉槍、獵槍、
空氣槍或第4條第1項第1款所定其他可發射金屬或子彈具有殺傷
力之各式槍砲者，處無期徒刑或5年以上有期徒刑，併科新臺幣1
千萬元以下罰金。
未經許可，轉讓、出租或出借前項所列槍枝者，處5年以上有期
徒刑，併科新臺幣1千萬元以下罰金。
意圖供自己或他人犯罪之用，而犯前二項之罪者，處無期徒刑或
7年以上有期徒刑，併科新臺幣1千萬元以下罰金。
未經許可，持有、寄藏或意圖販賣而陳列第1項所列槍枝者，處3
年以上10年以下有期徒刑，併科新臺幣700萬元以下罰金。
第1項至第3項之未遂犯罰之。
槍砲彈藥刀械管制條例第12條
未經許可，製造、販賣或運輸子彈者，處1年以上7年以下有期徒
刑，併科新台幣500萬元以下罰金。
未經許可，轉讓、出租或出借子彈者，處6月以上5年以下有期徒
刑，併科新台幣300萬元以下罰金。
意圖供自己或他人犯罪之用，而犯前二項之罪者，處3年以上10
年以下有期徒刑，併科新台幣700萬元以下罰金。
未經許可，持有、寄藏或意圖販賣而陳列子彈者，處5年以下有
期徒刑，併科新台幣300萬元以下罰金。
第1項至第3項之未遂犯罰之。


司法院資訊處製作；財團法人民間司法改革基金會備份。
